【裁判字號】    99,訴,949
【裁判日期】    991021
【裁判案由】    遷讓房屋
【裁判全文】
臺灣高雄地方法院民事判決               99年度訴字第949號
原      告  乙○○
訴訟代理人  李慶隆律師
被      告  大年木業股份有限公司
法定代理人  丁○○
兼法定代理人甲○○
上  一  人  吳永茂律師
訴訟代理人  羅玲郁律師
被      告  丙○○
上列當事人間遷讓房屋事件，本院於民國99年10月7 日言詞辯論
終結，判決如下：
    主      文
被告大年木業股份有限公司、甲○○應將坐落高雄縣大寮鄉○○
段三二七六地號土地上之同段709 建號建物已辦保存登記部分，
遷讓返還予原告。
被告丙○○應將坐落高雄縣大寮鄉○○段三二七六地號土地上之
同段711 建號建物已辦保存登記部分，遷讓返還予原告。
訴訟費用由被告大年木業股份有限公司、甲○○負擔九分之八，
餘由被告丙○○負擔。
本判決第一項於原告以新臺幣伍拾肆萬元為被告大年木業股份有
限公司、甲○○供擔保後，得假執行。但被告大年木業股份有限
公司、甲○○如以新臺幣壹佰陸拾萬元為原告預供擔保，得免為
假執行。
本判決第二項於原告以新臺幣柒萬元為被告丙○○供擔保後，得
假執行。但被告丙○○如以新臺幣貳拾萬元為原告預供擔保，得
免為假執行。
    事實及理由
一、按訴狀送達後，原告不得將原訴變更或追加，但請求之基礎
    事實同一者，不在此限，民事訴訟法第255 條第1 項第2 款
    定有明文。查本件原告起訴時，就高雄縣大寮鄉○○段711
    建號建物已辦保存登記部分，原認係由訴外人戊○○占用，
    嗣經本院審理後，認係由被告丙○○占用，因而追加丙○○
    為被告，並撤回對戊○○之起訴，因請求之基礎事實同一，
    揆諸前揭規定，其訴之追加應予准許。
二、原告主張：伊於民國98年10月間，經由鈞院拍賣程序，取得
    坐落高雄縣大寮鄉○○段3276地號土地上之同段709 、711
    建號建物已辦保存登記部分所有權（下稱系爭709 、711 建
    號建物），而系爭709 建號建物已辦保存登記部分為被告大
    年木業股份有限公司（下稱「大年公司」）、甲○○所占用
    ，系爭711 建號建物已辦保存登記部分為被告丙○○所占用
    ，為此爰依民法第767 條、第962 條規定，擇一請求被告遷
    讓返還前開保存登記建物。並聲明：(一)被告大年公司、甲○
    ○應將系爭709 建號建物已辦保存登記部分遷讓返還予原告
    。(二)被告丙○○應將系爭711 建號建物已辦保存登記部分遷
    讓返還原告。(三)原告願供擔保，請准宣告假執行。
三、被告大年公司、甲○○則以：系爭709 建號建物已辦保存登
    記部分現雖仍由伊等使用，惟執行法院拍賣程序有瑕疵，且
    拍賣時測量有問題，伊等無從搬遷等語為辯。並聲明：(一)駁
    回原告之訴。(二)如受不利判決，願供擔保免為假執行。
四、被告丙○○則以：系爭711 建號建物已辦保存登記部分之左
    側及2 樓部分為伊經甲○○同意後增建，原告自不得請求伊
    搬遷等語為辯。並聲明：(一)駁回原告之訴。(二)如受不利判決
    ，願供擔保免為假執行。
五、兩造不爭執之事實：
  (一)原告於本院92年度執字第57683 號執行程序拍定取後系爭70
    9、711 建號建物已辦保存登記部分所有權，並登記為所有
    權人。
  (二)系爭709 建號建物已辦保存登記部分現為被告大年公司、甲
    ○○占有使用，系爭711 建號建物已辦保存登記部分現為被
    告丙○○占有使用。
六、按所有人對於無權占有或侵奪其所有物者，得請求返還之。
    對於妨害其所有權者，得請求除去之。有妨害其所有權之虞
    者，得請求防止之。民法第767 條定有明文。查本件原告主
    張其取得系爭709 、711 建號建物已辦保存登記部分所有權
    ，並登記為所有權人等節，業據其提出本院拍賣公告影本、
    囑託塗銷不動產查封及辦理移轉登記函文影本及建物登記謄
    本在卷可稽，並為被告所不爭執，而系爭709 建號建物已辦
    保存登記部分現為被告大年公司、甲○○占有使用；系爭71
    1 建號建物已辦保存登記部分現為被告丙○○占有使用亦為
    被告3 人自認在卷（見本院卷188 、218 頁）。被告大年公
    司、甲○○雖抗辯稱執行法院拍賣程序有瑕疵，且拍賣時測
    量有問題等云云；被告丙○○則抗辯稱，系爭711 建號建物
    已辦保存登記部分左側及2 樓部分為伊經甲○○同意後增建
    等云云，惟執行法院拍賣程序業已終結，本院已無從審酌拍
    賣程序有無瑕疵，且原告業已於本院審理時明確表示本件請
    求之範圍僅限於系爭709 、711 建號建物已辦保存登記部分
    ，而不包括上開2 建物未辦保存登記部分，原告就系爭709
    、711 建號建物已辦保存登記部分，亦非不得與上開2 建物
    未辦保存登記部分，分別請求被告遷讓返還，基於民事訴訟
    法處分權主義，原告將本件請求之範圍限於系爭709 、711
    建號建物已辦保存登記部分，於法即無不可，因之被告等人
    就系爭抗辯系爭709 、711 建號建物未辦保存登記部分所為
    之抗辯，即與本件無涉，原告本於所有權人之地位，請求被
    告遷讓返還系爭709 、711 建號建物已辦保存登記部分，依
    前開說明，自屬有據。又被告丙○○雖以其另對原告提起確
    認訴訟為由，具狀聲請停止本件訴訟，惟原告既已於本院審
    理時明確表示本件請求之範圍僅限於系爭709 、711 建號建
    物已辦保存登記部分如前述，被告丙○○亦僅於本院審理時
    ，就系爭711 建號建物未辦保存登記部分為抗辯，則本件即
    無依民事訴訟法第182 條需以裁定停止訴訟程序之事由，併
    予敘明。
七、綜上所述，本件被告無權占用系爭系爭709 、711 建號建物
    已辦保存登記部分，侵害原告所有權，是原告本於所有權人
    之地位，請求被告遷讓返還系爭709 、711 建號建物已辦保
    存登記部分，為有理由，應予准許。從而，原告起訴請求被
    告大年公司、甲○○應將系爭709 建號建物已辦保存登記部
    分遷讓返還；被告丙○○應將系爭711 建號建物已辦保存登
    記部分遷讓返還，均為有理由，應予准許。
八、本件兩造均陳明願供擔保，請准宣告假執行或免為假執行，
    經核均無不合，爰分別酌定如主文所示之擔保金額，併予准
    許。
據上論結，本件原告之訴為有理由，依民事訴訟法第85條第1 項
、第390 條第2 項、第392 條第2 項，判決如主文。
中    華    民    國    99    年    10    月    21    日
                  民事第三庭  法  官  劉傑民
以上正本係照原本作成。
如對本判決上訴，須於判決送達後20日內向本院提出上訴狀。如
委任律師提起上訴者，應一併繳納上訴審裁判費。
中    華    民    國    99    年    10    月    21    日
                              書記官  呂姿儀

司法院資訊處製作；財團法人民間司法改革基金會備份。
